【裁判字號】    98,交聲,136
【裁判日期】    980114
【裁判案由】    違反道路交通管理處罰條例聲明異議
【裁判全文】
臺灣臺北地方法院交通事件裁定         98年度交聲字第136號
原處分機關  交通部公路總局臺北區監理所
異議人即
受處分人    甲○○
上列異議人即受處分人因違反道路交通管理處罰條例案件，對於
交通部公路總局臺北區監理所於民國九十七年十二月十一日所為
之處分（原處分案號：北監自裁字第４０—Ａ00000000
號），聲明異議，本院裁定如下：
    主  文
交通部公路總局臺北區監理所九十七年十二月十一日北監自裁字
第４０—Ａ00000000號處分撤銷。
甲○○汽車駕駛人，行經有燈光號誌管制之交岔路口闖紅燈，處
罰鍰新臺幣仟陸佰元，並記違規點數點。
    理  由
一、按「汽車駕駛人，行經有燈光號誌管制之交岔路口闖紅燈者
    ，處新臺幣（下同）一千八百以上五千四百元以下罰鍰，並
    記違規點數三點，道路交通管理處罰條例第五十三條第一項
    、第六十三條第一項第三款分別定有明文。又按「汽車駕駛
    人之行為有下列情形之一，當場不能或不宜攔截製單舉發者
    ，得逕行舉發：一闖紅燈或平交道。二搶越行人穿越道。三
    在道路收費停車處所停車，不依規定繳費。四不服指揮稽查
    而逃逸，或聞消防車、救護車、警備車、工程救險車之警號
    不立即避讓。五違規停車或搶越行人穿越道，經各級學校交
    通服務隊現場導護人員簽證檢舉。六行經設有收費站、地磅
    之道路，不依規定停車繳費或過磅。七經以科學儀器取得證
    據資料證明其行為違規。前項第七款之科學儀器應採固定式
    ，並定期於網站公布其設置地點。但汽車駕駛人之行為屬下
    列情形之一者，不在此限：一蛇行、危險方式駕車或二輛以
    上之汽車競駛或競技。二行駛路肩。三違規超車。四違規停
    車而駕駛人不在場。五未依規定行駛車道。六未依規定變換
    車道。七未保持安全距離。八跨越禁止變換車道線或槽化線
    。九行車速度超過規定之最高速限或低於規定之最低速限。
    十汽車駕駛人或乘客未依規定繫安全帶。十一汽車駕駛人或附
    載座人未依規定戴安全帽。」，道路交通管理處罰條例第七
    條之二第一、二項定有明文。
二、本件異議人即受處分人甲○○於民國九十六年十月二十日九
    時三十八分許駕駛車牌號碼：○七三六－ＤＷ號自用小客車
    沿臺北市○○○路○段西向東車道行駛，行至和平東路三段
    二二八巷口之有燈光號誌管制交岔口時，該路口號誌已轉換
    為紅燈，竟超越停止線，闖紅燈左轉信安街繼續行駛，經臺
    北市政府警察局於該路口設置之固定式微電腦闖紅燈及自動
    測速照相設備攝得，依道路交通管理處罰條例第五十三條第
    一項之規定，掣發北市警交大字第Ａ00000000號臺
    北市政府警察局舉發違反道路交通管理事件通知單，指定應
    於九十六年十二月十三日前到案自行繳納罰鍰。嗣異議人不
    服，於九十六年十二月十日向原處分機關交通部公路總局臺
    北區監理所提出申訴，並由原處分機關於九十七年十二月十
    一日依道路交通管理處罰條例第五十三條第一項、第六十三
    條第一項第三款之規定，以北監自裁字第裁４０—Ａ000
    00000號裁決書裁處異議人罰鍰五千四百元，異議人收
    受該裁決書，並於九十七年十二月二十五日聲明異議，有聲
    明異議狀（見本院卷第四至六頁）、臺北市政府警察局北市
    警交大字第Ａ00000000號臺北市政府警察局舉發違
    反道路交通管理事件通知單（見本院卷第七頁）、採證照片
    （見本院卷第八頁）、交通部公路總局臺北區監理所北監自
    裁字第４０—Ａ00000000號違反道路交通管理事件
    裁決書（見本院卷第九頁）、交通部公路總局臺北區監理所
    九十六年十二月十二日北監自字第○九六二○一八八○二號
    函（見本院卷第十頁）、交通違規申訴書（見本院卷第十一
    頁）及臺北市政府警察局大安分局九十六年十二月二十五日
    北市警安分交字第○九六三五一五五二○○號函（見本院卷
    第十二頁）等資料附卷足憑，合先敘明。
三、聲明異議意旨略以：異議人雖有於九十六年十月二十日九時
    三十八分許駕駛車牌號碼：○七三六－ＤＷ號自用小客車沿
    臺北市○○○路○段西向東車道行駛，行至和平東路三段二
    二八巷口左轉信安街，惟查，異議人於左轉當時該路口號誌
    仍為綠燈，因對向車道車流密集，故暫停左轉，迄對向車流
    稍緩欲重行左轉時，異議人發現該路口號誌已轉為紅燈，故
    又煞車於該路口，並未左轉，待號誌轉為綠燈後，始行左轉
    ，異議人絕無闖紅燈之違規行為，警方僅憑採證照片即逕行
    舉發，顯屬誤判，並不合理，為此聲明異議，請求撤銷原處
    分云云。
四、經查：
    (一)本件異議人確有於九十六年十月二十日九時三十八分許駕
      駛車牌號碼：○七三六－ＤＷ號自用小客車沿臺北市○○
      ○路○段西向東車道行駛，行至和平東路三段二二八巷口
      左轉信安街，而該路口為設有燈光號誌管制之交岔路口，
      此為異議人所不否認，並有採證照片附卷可憑（見本院卷
      第八頁），堪予認定。
    (二)又「微電腦闖紅燈及測速自動照相設備」感應線圈係埋設
      於路面，其主機控制單元，除設定時間調整及啟動照相各
      設定單元外，微電腦控制單元，係與路口行車管制號誌時
      向、週期、時比等同步設定，倘號誌燈號為綠燈時則執行
      超速照相，並由微電腦控制單元運算車輛行經感應線圈距
      離所需時間換算速度，又號誌燈號為紅燈時則執行闖紅燈
      照相；而依卷附採證照片二張所示（見本院卷第八頁），
      違規照片第一行係違規時間（即九十六年十月二十九日九
      時三十八分），第二行右側為紅燈時間（分別為Ｒ０１２
      、Ｒ０２５），第三行左側之數字為違規車次（即０５３
      ），是本件異議人係分別於九十六年十月二十九日九時三
      十八分，紅燈時間為一點二秒時，超越該路口停止線；復
      於九十六年十月二十九日九時三十八分，紅燈時間為二點
      五秒時，超越停止線並駛離前方之行人穿越道左轉信安街
      ，顯見於紅燈號誌顯示時異議人仍有向前駛行舉措，而非
      於停止線前煞停靜止。
    (三)按行車管制號誌之圓形紅燈燈號顯示之意義為「車輛面對
      圓形紅燈表示禁止通行，不得超越停止線或進入路口」，
      道路交通標誌標線號誌設置規則第二百零六條第五項第一
      款已有明定。次按，關於「闖紅燈」之認定，於無繪設路
      口範圍者：以車輛無視於紅燈警示，而有穿越路口之企圖
      ，其車身並已伸越停止線並足以妨害其他方向人（若有行
      人穿越道）、車通行者亦以闖紅燈論處；若僅車身伸越停
      止線則以不遵守標線指示視之，業經交通部於八十二年四
      月二十二日以交路字第○○九八一一號函釋甚明。本件異
      議人遭舉發違規之地點設有紅綠燈號誌，異議人自應遵守
      號誌指示行車，其於前揭時間駕車行經違規地點時，燈光
      號誌顯示圓形紅燈，而異議人所駕駛車輛車身前方已伸越
      進入行人穿越道，亦有上開照片二張可按，揆諸前開說明
      ，異議人自不得通行超越停止線往前行駛，其所為屬「行
      經有燈光號誌管制之交岔路口闖紅燈」之違規行為，至為
      明確。再者，車輛必須在紅燈時，輾壓固定式電腦自動照
      相機之感應線圈，始會啟動相機拍照採證，此乃機器正常
      運作下必然之理，是故若倘本件有異議人所稱，該車輛於
      號誌轉為紅燈前即已行經停止線之情形，則以該機器運作
      之特性，當不會啟動相機拍照採證，在在均足以佐證異議
      人所駕駛車輛確有闖越紅燈之違規行為，而與異議人之上
      開辯詞相左。是異議人否認有違規行為，無非係卸責之詞
      ，難以憑採。
五、綜上所述，本件異議人駕駛車輛於上開時、地，行經有燈光
    號誌管制之交岔路口闖紅燈之違規事實應堪認定，異議人猶
    執上詞提起異議，顯無理由，惟本件異議人既有駕駛車輛闖
    紅燈之違規行為，依道路道路交通管理處罰條例第六十三條
    第一項第三款之規定，應記違規點數三點，原處分機關漏未
    記違規點數，顯有未恰，又本件舉發違反道路交通管理事件
    通知單指定應到案日期為九十六年十二月十三日，異議人於
    九十六年十二月十日即向原處分機關交通部公路總局臺北區
    監理所提出申訴，並無遲誤應到案日期，原處分機關遽以裁
    罰異議人最高額罰鍰五千四百元，顯有違反道路交通管理事
    件統一裁罰基準及處理細則第四十三條、第四十四條、第六
    十七條之規定不符，明顯適用法規錯誤，是異議人所為異議
    ，雖無理由，惟原處分既有上述適用法規錯誤之處，自應由
    本院依職權撤銷，另依道路交通管理處罰條例第五十三條第
    一項、第六十三條第一項第三款及違反道路交通管理事件統
    一裁罰基準及處理細則第四十三條、第四十四條、第六十七
    條之規定，裁處異議人罰鍰三千六百元，並記違規點數三點
    。
據上論斷，應依道路交通管理處罰條例第八十七條第二項、道路
交通案件處理辦法第二十條前段之規定，裁定如主文。
中    華    民    國    98    年    1     月    14    日
                              交通法庭法  官  李家慧
以上正本證明與原本無異
如不服本裁定應於送達後5日內向本院提出抗告狀
                                      書記官  鄭淑丰
中    華    民    國    98    年    1     月    14    日


司法院資訊處製作；財團法人民間司法改革基金會備份。
